臺灣士林地方法院民事判決　　　　　　　96年度簡上字第77號
上　訴　人　戊○○○○○○○○○
訴訟代理人　己○○
被 上訴 人　甲○○
訴訟代理人　乙○○
　　　　　　丁○○
　　　　　　丙○○
上列當事人間給付票款事件，上訴人對於中華民國95年2 月27
日本院士林簡易庭94年度士簡字第1048號第一審判決提起上訴，
本院於96年5 月28日言詞辯論終結，判決如下：
    主      文
上訴駁回。
第二審訴訟費用新臺幣玖仟零玖拾元由上訴人負擔。
    事實及理由
一、上訴人起訴主張：被上訴人前曾於民國93年11月間向伊借款
    新臺幣（下同）110 萬5 千元，並背書交付由訴外人林添賢
    簽發，面額分別為26萬元、26萬5 千元、37萬元及21萬元之
    支票4 紙（下稱「系爭支票」）予伊。詎屆期提示未獲兌現
    ，嗣後被上訴人僅於94年8 月間清償60萬元，尚積欠55萬5
    千元，爰依票據及消費借貸之法律關係，請求被上訴人給付
    票款及借款等語。並聲明：被上訴人應給付上訴人55萬5 千
    元及自94年4 月26日起至清償日止，按週年利率5%計算之利
    息。
二、被上訴人則以：伊雖曾向上訴人借款110 萬5 千元，並背書
    交付系爭支票予上訴人，惟於系爭支票退票後，因接獲上訴
    人聲請之支付命令，遂由伊父代理伊與上訴人以給付上訴人
    60萬元達成和解，伊並已取回系爭支票，是票據及借款債務
    均已消滅。況上訴人已非票據持有人，故其請求給付票款及
    借款均無理由等語，資為抗辯。並聲明：上訴人之訴駁回。
三、原審對於上訴人之請求，判決上訴人全部敗訴。上訴人全部
    聲明不服，聲明：(一)原判決廢棄。(二)被上訴人應給付上訴人
    55萬5 千元及自94年4 月26日起至清償日止，按週年利率5%
    計算之遲延利息。被上訴人則聲明：請求駁回上訴。
四、兩造不爭執之事實：
  (一)被上訴人曾於93年11月間向上訴人借款110萬5千元，並背書
    交付系爭支票予上訴人。
  (二)上訴人於94年8月間受償60萬元後，已將系爭支票交還被上
    訴人。
五、得心證之理由：
    上訴人主張被上訴人向其借款110萬5千元，並背書交付系爭
    支票為擔保，嗣後被上訴人僅清償60萬元，尚積欠55萬5千
    元，被上訴人應依票據及消費借貸之法律關係如數清償等情
    ，惟為被上訴人所否認，並以前揭情詞置辯。經本院於96年
    4 月9日準備程序，依民事訴訟法第270條之1規定，整理並
    協議兩造簡化本件爭點為：兩造是否曾合意以被上訴人給付
    上訴人60萬元之方式達成和解，解決全部110萬5千元之支票
    及消費借貸債務？茲論述如下：
  (一)證人即被上訴人之父丙○○於原審95年2 月13日言詞辯論時
    到場證稱：「退票之後（被上訴人之）債權人有上門催討，
    我有委託律師處理」、「我說我年紀大，也沒有工作，用4
    成來處理，對方認為差太多，用5 成來處理。我答應用60萬
    元解決兩造的債務，由我第3個兒子開了1張票給原告，原告
    這邊也同意。我有擬一個和解書，但己○○先生說他不識字
    ，他說我開票給他，他把甲○○的票還我事情就解決了，我
    信用他的人格，所以才沒簽和解書」等語（原審卷第57頁）
    。且證人即被上訴人之弟丁○○於上開期日隔離訊問時亦結
    證稱：「原告這邊在94年8月有到我家來，帶4張票來和解，
    我們這邊用60萬元把4張票取回，當時的意思就是60萬元把
    全部債務解決，要寫（書面）原告訴代己○○先生說他不認
    識字，他說票已經讓你們取回，你們還怕什麼」等語（原審
    卷第58至59頁）。另參諸被上訴人向上訴人借款時並未另立
    借據，而係交付系爭支票予上訴人，而被上訴人之父丙○○
    僅支付上訴人60萬元即取回面額共計110萬5千元之系爭4紙
    支票，而非僅取回相當於面額60萬元左右之支票，堪認被上
    訴人所辯兩造約定以60萬元和解，解決全部110萬5千元之支
    票及消費借貸債務等情，應可採信。
  (二)至於證人即受僱於上訴人之司機曾景忠於上開期日雖到場結
    證稱：其陪同上訴人之訴訟代理人己○○至被上訴人家中2
    次，雙方金額談不攏，最後1次去是由被上訴人之弟簽發1張
    60 萬元支票，也有要己○○簽和解書，惟己○○說後面的
    錢還沒拿到，他不願意簽和解書，對方要用60萬元解決全部
    債務，但己○○不同意，被上訴人父母還哭著說那你們去告
    我兒子好了，至於為何己○○將全部支票都還給對方，其並
    不清楚等語（原審卷59頁）。惟查，兩造商談多次無法和解
    之癥結，既在於「金額談不攏」，被上訴人之父甚至表明如
    上訴人這邊不能接受以60萬元解決全部債務，要上訴人去告
    被上訴人等語，設若上訴人之訴訟代理人己○○當日亦堅持
    不讓步和解金額，即要求被上訴人清償110萬5千元，則於兩
    造對於金額各自堅持，致無法和解之情形下，被上訴人之父
    又何以願意代被上訴人清償60萬元？上訴人訴訟代理人己○
    ○又豈有於未立書保留權利之情形下，即將可證明債權之系
    爭4紙支票悉數返還之理？足徵證人曾景忠所證上訴人訴訟
    代理人己○○當時未同意以60萬元解決全部債務一節，顯與
    常情有悖，尚難憑採。
  (三)按稱和解者，謂當事人約定，互相讓步，以終止爭執或防止
    爭執發生之契約；且和解有使當事人所拋棄之權利消滅之效
    力，民法第736條、第737條分別定有明文。又和解為諾成契
    約，不以簽立和解書面為必要。兩造既已約定以60萬元和解
    ，解決全部110萬5千元之消費借貸債務，縱未簽立和解書，
    仍發生和解之效力。故上訴人就超過60萬元之消費借貸及票
    據債權，已因和解而拋棄，上訴人即不得再本於消費借貸及
    票據之法律關係，請求被上訴人給付55萬5千元。
  (四)又按支票乃絕對之有價證券，其權利之行使與支票之占有，
    有不可分離之關係（最高法院44年臺上字第1216號判例參照
    ）。上訴人既已將系爭4 紙支票交還被上訴人，已如上所述
    ，亦即上訴人已非執票人，自亦不得再依票據關係行使票據
    權利，請求被上訴人給付票款。
六、綜上所述，兩造已約定以60萬元和解，解決全部110萬5千元
    之消費借貸及支票債務，上訴人就超過60萬元之消費借貸及
    支票債權，已因和解而拋棄，且上訴人已非執票人，均如前
    述，從而，上訴人基於票據及消費借貸之法律關係，訴請被
    上訴人給付55萬5 千元及遲延利息，均屬無據，為無理由，
    應予駁回。原審為上訴人敗訴之判決，核無違誤，上訴意旨
    指摘原判決不當，求予廢棄改判，為無理由，應駁回其上訴
    。
六、本件第二審訴訟費用額確定為9,090元，並應由上訴人負擔
    。
七、本件判決基礎已臻明確，兩造其餘之攻擊防禦方法及訴訟資
    料經本院斟酌後，核與判決不生影響，無一一論述之必要，
    均併予敘明。
據上論結，本件上訴為無理由，依民事訴訟法第436條之1第3項
、第449條第1項、第78條、第87條第1項，判決如主文。
中　　華　　民　　國　　96　　年　　6 　　月　　12　　日
                    民事第二庭  審判長法  官  鍾任賜
                                      法  官  方彬彬
                                      法  官  張國勳
以上正本證明與原本無異。
本判決不得上訴。
中　　華　　民　　國　　96　　年　　6 　　月　　14　　日
                                      書記官  周玉惠
